臺灣彰化地方法院刑事判決
110年度重訴字第5號
公  訴  人  臺灣彰化地方檢察署檢察官 
被      告  徐宗源


指定辯護人  本院公設辯護人陳志忠  
上列被告因違反槍砲彈藥刀械管制條例案件，經檢察官提起公訴
（110年度偵字第9590號），本院判決如下：
    主    文
徐宗源犯非法製造非制式手槍罪，處有期徒刑柒年貳月，併科罰
金新臺幣伍萬元，罰金如易服勞役，以新臺幣壹仟元折算壹日。
扣案之非制式手槍壹枝（槍枝管制編號：0000000000號，含彈匣
壹個）及附表所示之物，均沒收。
    犯罪事實
一、徐宗源明知具有殺傷力之非制式手槍及子彈，均為槍砲彈藥
    刀械管制條例（下稱槍砲條例）所列管之物品，未經主管機
    關許可不得製造、持有，竟基於製造非制式手槍、製造子彈
    之犯意，於民國108年11月間左右開始，先透過網路資訊查
    詢改造槍械之技術，復於110年6月底左右，透過網路購得操
    作槍後，在彰化縣○○鎮○○路000號自宅，以如附表所示其所
    有之鑽頭貫穿槍管，使用砂輪機、多功能車床、網路購得之
    膛線管、絲錐板手等工具，進行槍管裁切及加工、撞針孔之
    貫穿，進而組裝製造成擊發功能正常，可供擊發適用子彈之
    具殺傷力非制式手槍1枝(槍枝管制編號：0000000000號，下
    稱本案槍枝）。另以網路購得裝飾彈及底火，再到五金行購
    得喜得釘工業火藥，將喜得釘工業火藥拆卸取出火藥，在裝
    飾彈裝入底火再填裝火藥，再將彈頭裝上，製造具殺傷力之
    非制式子彈1顆（下稱本案子彈，與上開本案槍枝合稱本案
    槍彈）。後為警於110年8月9日13時10分許，在其上址住處
    依法執行搜索而查獲，除扣得本案槍彈外，並扣得如附表所
    示被告所有供製造本案槍彈或犯罪預備所用之物。
二、案經臺中市政府警察局刑事警察大隊報告臺灣彰化地方檢察
    署檢察官偵查起訴。
    理    由
壹、證據能力部分
一、按被告以外之人於審判外之陳述，雖不符刑事訴訟法第159
    條之1、159條之2、159條之3、159條之4等規定，而經當事
    人於審判程序同意作為證據，法院審酌該言詞陳述或書面陳
    述作成時之情況，認為適當者，得為證據。查本判決下列所
    引用被告以外之人於審判外所為陳述之供述證據，性質上屬
    傳聞證據，惟檢察官、被告徐宗源及其辯護人均同意作為證
    據（見本院卷第66頁、第89頁），本院審酌該言詞陳述作成
    時之情況，並查無其他不法之情狀，復與本案待證事實具有
    關聯性，足認為得為本案之證據，依刑事訴訟法第159條之5
    之規定，有證據能力，合先說明。
二、本判決下列所引用之非供述證據，查無有何違反法定程序取
    得之情形，再審酌各該證據並非非法取得，亦無證明力明顯
    過低之情形，且經本院於審判期日依法進行證據之調查、辯
    論，被告於訴訟上之程序權即已受保障，故各該非供述證據
    ，均得採為證據。
貳、認定犯罪事實所憑之證據及理由
一、上揭犯罪事實，業據被告於警詢、偵查中及本院準備程序與
    審理時均坦承不諱（見偵卷第31頁至第34頁、第155頁至第1
    56頁、本院卷第65頁、第93頁），核與其餘所示證據相符而
    可採。
二、而本案槍彈經送內政部警政署刑事警察局鑑定結果，認為
    送鑑手槍（含彈匣1個）1枝（槍枝管制編號0000000000），
    認係非制式手槍，由仿GLOCK廠23型手槍外型製造之槍枝，
    組裝已貫通之金屬槍管而成，擊發功能正常，可供擊發適用
    子彈使用，認具殺傷力。送鑑子彈1顆，認係非制式子彈，
    由口徑9mm制式空包彈組合直徑約9.0mm金屬彈頭而成，經試
    射，可擊發，認具殺傷力。有內政部警政署刑事警察局110
    年9月7日刑鑑字第1100000000號鑑定書在卷可證（見偵卷第
    227頁至第228頁），堪認本案槍彈均確具殺傷力無訛。
三、另有本院搜索票（110年度聲搜字第531號）、內政部警政署
    刑事警察局搜索扣押筆錄、扣押物品目錄表、臺中市政府警
    察局槍枝初步檢視報告表、現場及扣案物品照片在卷可稽（
    見偵卷第39頁至第44頁、第47頁至第53頁、第55頁、第59頁
    至第62頁、第75頁至第97頁、第203頁至第215頁、第219頁
    至第222頁、第225頁），且扣得本案槍彈及如附表所示被告
    所有供製造本案槍彈或犯罪預備所用之物可資佐證。
四、綜合上述，堪認被告自白核與事實相符，其製造本案槍彈之
    犯行確可認定，應予論罪科刑。
參、法律之適用
一、槍砲條例所謂「製造」，除初製者外，固尚包括改造在內；
    凡將原不具有殺傷力之槍枝或子彈予以加工，致改變其原有
    性能、屬性，使成為可發射子彈具有殺傷力之槍枝或可擊發
    具有殺傷力之子彈即屬之（最高法院98年度台上字第2857號
    判決意旨參照）。又同條例第4條、第7條、第8條前於109年
    6月10日修正公布，修正前（即舊法）該條例第4條第1項第1
    款原規定：「槍砲：指火砲、肩射武器、機關槍、衝鋒槍、
    卡柄槍、自動步槍、普通步槍、馬槍、手槍、鋼筆槍、瓦斯
    槍、麻醉槍、獵槍、空氣槍、魚槍及其他可發射金屬或子彈
    具有殺傷力之各式槍砲。」第7條第1項原規定：「未經許可
    ，製造、販賣或運輸火砲、肩射武器、機關槍、衝鋒槍、卡
    柄槍、自動步槍、普通步槍、馬槍、手槍或各類砲彈、炸彈
    、爆裂物者，處無期徒刑或7年以上有期徒刑，併科新臺幣3
    000萬元以下罰金。」第8條第1項原規定：「未經許可，製
    造、販賣或運輸鋼筆槍、瓦斯槍、麻醉槍、獵槍、空氣槍或
    第4條第1項第1款所定其他可發射金屬或子彈具有殺傷力之
    各式槍砲者，處無期徒刑或5年以上有期徒刑，併科新臺幣1
    000萬元以下罰金。」修正後（即現行規定）該條例第4條第
    1項第1款則規定：「槍砲：指『制式或非制式』之火砲、肩射
    武器、機關槍、衝鋒槍、卡柄槍、自動步槍、普通步槍、馬
    槍、手槍、鋼筆槍、瓦斯槍、麻醉槍、獵槍、空氣槍、魚槍
    及其他可發射金屬或子彈具有殺傷力之各式槍砲。」第7條
    第1項則規定：「未經許可，製造、販賣或運輸『制式或非制
    式』火砲、肩射武器、機關槍、衝鋒槍、卡柄槍、自動步槍
    、普通步槍、馬槍、手槍或各類砲彈、炸彈、爆裂物者，處
    無期徒刑或7年以上有期徒刑，併科新臺幣3000萬元以下罰
    金。」第8條第1項則規定：「未經許可，製造、販賣或運輸
    『制式或非制式』鋼筆槍、瓦斯槍、麻醉槍、獵槍、空氣槍或
    第4條第1項第1款所定其他可發射金屬或子彈具有殺傷力之
    各式槍砲者，處無期徒刑或5年以上有期徒刑，併科新臺幣1
    000萬元以下罰金。」依該次修法草案總說明意旨可知，其
    主要立法目的在於有效遏止持「非制式槍砲」進行犯罪情形
    ，認「非制式槍砲」與「制式槍砲」之罪責有一致之必要，
    故於該條例第4條、第7條至第9條增加「制式或非制式」之
    構成要件，亦即不分制式或非制式，凡屬第7條所列各類槍
    枝型式之槍枝，有殺傷力者，概依第7條規定處罰。
二、查本件被告前揭所改造製成之本案槍枝係非制式手槍，核屬
    槍砲條例第7條所列舉之槍砲種類，是核被告所為，係犯槍
    砲條例第7條第1項之非法製造非制式手槍罪及同條例第12條
    第1項之非法製造子彈罪。
三、被告以一行為，同時非法製造非制式手槍及非法製造子彈，
    係一行為觸犯非法製造非制式手槍及非法製造子彈2罪名之
    想像競合犯，應依刑法第55條前段之規定，從一重之非法製
    造非制式手槍罪處斷。
四、被告製造並持有本案槍彈之低度行為，均為其製造之高度行
    為吸收；又被告製造本案槍枝前，持有槍枝主要組成零件（
    含附表編號1所示之彈匣1個、編號2所示滑套3個、編號7所
    示槍管6支）之行為，為製造槍枝之階段行為，同為製造槍
    枝之行為所吸收，均不另論罪
五、本件無槍砲條例第18條第1項、第4項規定之適用
　　經調閱本院110年度聲搜字第531號卷宗檢視，本件被告係因
    警於執行網路巡邏時，發現某一蝦皮購物帳號於110年2月至
    6月間密集購買槍枝組成零件與工具後，循線蒐證認為被告
    製造槍彈嫌疑重大再聲請搜索票查獲，因之即無槍砲條例第
    18條第1項自首減刑規定之適用。又本件被告固然於偵、審
    中均自白，但因其所為係製造槍彈，即無槍砲條例第18條第
    4項所謂「供述全部槍砲、彈藥、刀械之來源及去向，因而
    查獲或因而防止重大危害治安事件之發生」之情形，亦不能
    依據該條項規定減刑，應予說明。
六、本件無刑法第59條適用之考量　　
    被告雖稱其係因男生好奇始製造本案槍彈，未以之犯案，不
    知如此嚴重等語；辯護人亦為其辯稱被告所製造之手槍性能
    不若制式槍枝，且被告父親身體不佳需被告照顧等語。惟按
    刑法第59條之酌量減輕其刑，必於犯罪之情狀，在客觀上足
    以引起一般同情，認為即予宣告法定低度刑期，猶嫌過重者
    ，始有其適用（最高法院51年度台上字第899號判決意旨可
    資參照）。查本案被告所犯槍砲條例第7條第1項之非法製造
    非制式手槍罪，本係基於所持有物品之危險考量而為之特別
    立法，自無徒以被告持有上開物品並未用於不法用途，無實
    質侵害他人之法益，即謂其足堪同情，以避免過度斲傷規範
    威信，架空法定刑度而違反立法本旨；且審酌槍、彈之危險
    性甚高，為政府嚴禁之違禁物，對社會治安之危害非輕，而
    上開槍砲條例所定之重刑，均係為達防止暴力犯罪，以保障
    人民生命、身體、自由及財產等之安全之目的，被告既明知
    持有槍、彈對社會治安有害，竟仍製造、持有之，顯然具有
    相當之惡性。且依據本件被告涉案情節，其在網路上蒐集零
    件，最終為警搜索扣得者，尚有槍管6支、彈簧12個、空彈
    殼7個、滑套3個等，以此情況觀之，若非警方及時查獲，本
    件被告所違犯之範圍，恐係更廣，此核與案件情節單純之情
    形，又有不同。再者非法製造非制式手槍之刑責，係自109
    年6月12日起提高，被告在刑責提高後不久即涉犯非法製造
    非制式手槍罪，實無從率予減刑導致修法之立意盡失。綜此
    ，本件就被告非法製造非制式手槍部分，尚難認為其有何特
    殊原因或明顯事由，而認科以最低度刑仍嫌過重之情事，亦
    應敘明。
肆、科刑審酌　　
    爰以被告之行為責任為基礎，審酌⑴非制式手槍、子彈均係
    高危險之管制物品，殺傷力強，使用時動輒造成死傷，故非
    法製造槍枝、子彈，對社會之秩序及安寧勢將產生極大不安
    ，潛在之危害甚鉅，被告竟未經許可而製造本案槍彈，所為
    危害治安；⑵惟被告於警詢、偵查中及本院審理時均坦承犯
    行，態度尚可；⑶被告製造完成之非制式手槍、子彈之數量
    各屬單一；⑷被告自述其為高中同等學力、擔任照顧服務員
    工作，家有父母，二位姐姐已經出嫁，父親左腎切除，領有
    中度身心障礙證明（見本院卷第95頁）等一切情狀，量處如
    主文所示之刑，並諭知罰金易服勞役之折算標準。
伍、沒收考量
一、按「違禁物，不問屬於犯罪行為人與否，沒收之」刑法第38
    條第1項定有明文。查扣案之本案槍枝，係未經許可不得持
    有之違禁物，不問屬於犯罪行為人與否，應依前揭規定，宣
    告沒收之。
二、本案子彈，已於鑑驗過程中試射擊發，所餘之彈頭、彈殼，
    已無刑法上之重要性，爰不予宣告沒收。
三、扣案如附表所示等物，均為被告所有供其犯本案或犯罪預備
    所用之物，業據被告於本院審理時陳明在卷（見本院卷第92
    頁），爰依刑法第38條第2項前段之規定均宣告沒收之。
據上論斷，應依刑事訴訟法第299條第1項前段，槍砲彈藥刀械管
制條例第7條第1項、第12條第1項，刑法第11條前段、第55條、
第42條第3項前段、第38條第1項、第38條第2項前段，判決如主
文。
本案經檢察官黃智炫提起公訴，檢察官鄭安宇到庭執行職務。

中　　華　　民　　國　　111 　年　　1 　　月　　20　　日
            刑事第三庭    審判長法官  廖健男
                          法      官  蘇品樺
                          法      官  林慧欣
以上正本證明與原本無異。
如不服本判決應於收受判決後20日內向本院提出上訴書狀，並應
敘述具體理由；其未敘述上訴理由者，應於上訴期間屆滿後20日
內向本院補提理由書（均須按他造當事人之人數附繕本）「切勿
逕送上級法院」。
中　　華　　民　　國　　111 　年　　1 　　月　　20　　日
                          書  記  官  謝儀潔  

【附錄論罪科刑法條】
槍砲彈藥刀械管制條例第7條
未經許可，製造、販賣或運輸制式或非制式火砲、肩射武器、機
關槍、衝鋒槍、卡柄槍、自動步槍、普通步槍、馬槍、手槍或各
類砲彈、炸彈、爆裂物者，處無期徒刑或7年以上有期徒刑，併
科新臺幣3千萬元以下罰金。
未經許可，轉讓、出租或出借前項所列槍砲、彈藥者，處無期徒
刑或5年以上有期徒刑，併科新臺幣1千萬元以下罰金。
意圖供自己或他人犯罪之用，而犯前二項之罪者，處死刑或無期
徒刑；處徒刑者，併科新臺幣5千萬元以下罰金。
未經許可，持有、寄藏或意圖販賣而陳列第1項所列槍砲、彈藥
者，處5年以上有期徒刑，併科新臺幣1千萬元以下罰金。
意圖供自己或他人犯罪之用，以強盜、搶奪、竊盜或其他非法方
法，持有依法執行公務之人所持有之第1項所列槍砲、彈藥者，
得加重其刑至二分之一。
第1項至第3項之未遂犯罰之。

槍砲彈藥刀械管制條例第12條
未經許可，製造、販賣或運輸子彈者，處1年以上7年以下有期徒
刑，併科新臺幣500萬元以下罰金。
未經許可，轉讓、出租或出借子彈者，處6月以上5年以下有期徒
刑，併科新臺幣300萬元以下罰金。
意圖供自己或他人犯罪之用，而犯前二項之罪者，處3年以上10
年以下有期徒刑，併科新臺幣700萬元以下罰金。
未經許可，持有、寄藏或意圖販賣而陳列子彈者，處5年以下有
期徒刑，併科新臺幣300萬元以下罰金。
第1項至第3項之未遂犯罰之。

附  表：
編號 扣案物品名稱及數量 備註 1 彈匣1個 為槍枝主要組成零件 2 滑套3個 為槍枝主要組成零件 3 槍枝塑膠殼1組  4 空彈殼7個  5 彈頭3個  6 消音管1支  7 槍管6支 為槍枝主要組成零件 8 彈簧12支  9 槍膛刷3支  10 沙輪刷40支  11 膛線刀10支  12 角度尺1個  13 鐵鎚1支  14 鑽尾31支  15 鉗子6支  16 銼刀7支  17 六角扳手8支  18 螺絲起子5支  19 尺規2支  20 扳手（含套筒）5支  21 刷子2支  22 砂紙1張  23 手持式砂輪機1組  24 美工刀2支  25 歸零器1組  26 砂輪刀片6片  27 固定座1組  28 絲錐扳手1組  29 鑽頭座1顆  30 焊槍（含錫線）1組  31 紅外線瞄準器1組  32 固定夾具3組  33 多功能車床1組  34 槍枝零組件1批